臺灣臺南地方法院民事判決　九十年度簡上字一四○號
　　上　訴　人　中懋營造有限公司
　　法定代理人　丙○○
　　訴訟代理人　乙○○
　　被上訴人　　南華瀝青股份有限公司
　　法定代理人　甲○○
右當事人間請求給付票款事件，上訴人對於中華民國九十年五月十六日本院新營簡易
庭八十九年度營簡字第一四三號第一審判決提起上訴，本院判決如左：
    主  文
原判決關於命上訴人給付超過新台幣捌拾伍萬壹仟伍佰玖拾柒元本息部分，及該部份
假執行之宣告，暨除確定部分外訴訟費用之裁判均廢棄。
右開廢棄部分，被上訴人在第一審簡易之訴及其假執行之聲請均駁回。
其餘上訴駁回。
第一（除確定部分外）、二審訴訟費用由上訴人負擔十分之九，餘由被上訴人負擔。
    事  實
甲、上訴人方面：
一、聲明：求為判決：
（一）原判決不利於上訴人之部份廢棄。
（二）右廢棄部份，被上訴人在第一審之訴及假執行之聲請均駁回。
（三）如受不利判決，願供擔保免為假執行。
二、陳述：除與原判決記載相同者，茲引用之外，補稱：
（一）本件何以在上訴人確實簽發系爭二紙支票及確有退票等情，上訴人猶一再堅持
      拒絕付款之理由，其實已在原審陳述甚詳，而被上訴人不誠信履約，反而惡意
      將支票軋入，造成上訴人退票及商譽受損，其有恃無恐之原因即在於兩造當初
      對工程之承攬均未以書面約定，包括工程發生瑕疵，上訴人要求延後系爭二紙
      支票之兌現，及要求被上訴人依台南縣政府函改善，亦均因信任被上訴人而未
      以任何書面為之。原判決徒然就形式上之支票為憑，而忽略此類契約原不須以
      書面約定，未詳加審酌兩造履約之情況以判斷真相何在，殊嫌速斷。蓋系爭二
　　　紙支票係由民國（下同）八十八年九月十五日、八十八年九月二十八日到期之
　　　二紙同額支票更換而來，但更換日期何以不在支票到期之前，而會在八十八年
　　　十月四日，即可見被上訴人乃理虧之一方，其原因亦即工程發現瑕疵，發現之
　　　日期由原審上訴人提出之台南縣政府函可知為八十八年八月底、九月初，故綜
　　　合上訴人從未有退票、換票情形，加上被上訴人願意換票，未一次同時提示系
　　　爭二支票，系爭支票到期日前後上訴人同銀行活儲帳戶尚有大筆存款，及換票
　　　前適逢發現工程瑕疵．．．等，豈能認上訴人未曾要求被上訴人在工程改善前
　　　不得軋入支票？何況，被上訴人迄今不願就該工程為改善，其不願誠信履約豈
　　　不顯然？（二）原判決對於上訴人所主張兩造間約定就十一項工程之鋪設瀝青
　　　為一承攬契約，認為不可採，而採認被上訴人所主張分屬十一個承攬契約之理
　　　由，無非以被上訴人請款之統一發票作為認定之依據。但查，被上訴人請款時
　　　固以十一項工程加以區分，惟瀝青工程鋪設本即道路工程所必須之部份，上訴
　　　人尋求合作施工之對象不可能逐一分別而為，加以由上訴人呈附之證物，可知
　　　施工日期均相近，施工時各工程常有同時施工之情形，又豈能逐一分十一項工
　　　程個別約定承攬？再者，請款自需俟某一部份工程完工之後為之，始能正確計
　　　算道路長度及工料如何，故由請款發票上之記載不能作為判斷再承攬契約是否
　　　為單一或十一個之依據，何況，該十一項工程有五項係以「中南土木包工業」
　　　承包者，如非約定一概括性之承攬合作關係，被上訴人如何會將對上訴人及中
　　　南土木包工業之請款發票均混在一起，且均由上訴人開立支票支付之？（三）
　　　台南縣政府九十年三月十四日九０府地重字第三七三七五號函已明確表示上訴
　　　人對於「鐵線二輪Ｈ２路」瀝青不合格部份未予改善將於一年內遭台南縣政府
　　　拒絕參予工程投標（指縣內各機關），而上訴人所提出之八十九年全年統一發
　　　票影本，因係存根聯所影印，故未蓋上訴人之發票章，原審如有疑問自可向稅
　　　捐機關調閱申報聯比對，且以此類工程之利潤估算一成之間亦屬合理，原判決
　　　卻不予任何之採認，誠令上訴人不解及難甘服，而就改善工程需費多少，台南
　　　縣政府固有所函覆，但上訴人並非瀝青業者，以目前被上訴人因本件訴訟而對
　　　上訴人惡意渲染，造成縣內瀝青業者不願配合上訴人之情形，上訴人如確需改
　　　善該工程，所耗費者必高於被上訴人施作之成本甚多，原判決卻從有利於被上
　　　訴人之地位加以考慮，未就其違約發生瑕疵在先所造成之損害衡量，亦有未洽
　　　。
三、證據：除援用第一審所提證據外，並聲請向台南縣稅捐稽徵處調閱上訴人申報之
    統一發票資料。
乙、被上訴人方面：
一、聲明：求為判決：駁回上訴。
二、陳述：除與原判決記載相同者，茲引用之外，補稱：
（一）本案原審法院對上訴人之主張及抗辯無法採信之原因，乃在於上訴人僅空言辯
      駁，未盡舉證之責，或所提證據未能使原審法院形成對上訴人有利之心證，故
      對上訴人為不利之判決，本件之上訴理由狀，未見上訴人提出新證據，僅將原
      審之抗辯理由重為陳述，不僅未盡舉證之責甚明，且語多不實，以下一一駁斥
      。
（二）關於上訴人是否有與被上訴人約定：「兩造於系爭支票發票日屆之前，曾有暫
      不得提示需俟上訴人確定應對台南縣政府負賠償責任之範圍（或金額）後始得
      提示請求付款之約定」一事，被上訴人否認有此約定，依舉證責任分配之原則
      ，此為有利於上訴人之事實，上訴人應負舉證之責。上訴人僅以：「上訴人未
      有退票、換票情形，加上被上訴人願意換票，未一次同時提示系爭二支票，系
      爭支票到期日前後上訴人同銀行活儲帳戶尚有大筆存款，及換票前適逢發現工
      程瑕疵．．．」，未提出明確證據即欲證明與被上訴人有前述約定，實為無理
      。蓋實則換票一事乃因上訴人要求說因存款不足，請求被上訴人通融，被上訴
      人始同意換票。今被上訴人原本之善心卻成為上訴人捏造事實之理由，實令被
      上訴人情何以堪。而換票前若發現工程有瑕疵，而被上訴人未改善，則上訴人
      又怎有可能未附任何書面之條件約定，即會換票？上訴人從事營建多年，若工
      程品質有瑕疵，怎可能未做任何保護自己之舉動例如扣留支票、簽訂書面協議
      書等，故上訴人所言之前述約定云云，無確實證據，亦不符經驗法則，實屬捏
      造，不足採信。
（三）關於本案雙方之承攬工程究屬一個承攬契約亦或十一個承攬契約一事，原審以
      ：「兩造間是否系以單一承攬契約交原告概括承作全部瀝青鋪設工程，自屬對
      被告有利事實，而應由被告負舉證之責」認舉證之責屬上訴人，但上訴人於原
      審所提出之證據，卻被原審以：「自上述十一項工程原告書具統一發票請款與
      被告簽發支票付款之情形而為觀察，應認原告所主張十一項工程分屬十一個再
      承攬（瀝青鋪設）契約，並由原告逐一請款之主張，於證據判斷上較具優勢而
      可採信。」，故本次上訴人欲主張系爭工程屬一承攬契約，即應提出更明確有
      力之證據以實其說。惟上訴人卻僅以：「尋求合作施工之對象不可能逐一分別
      而為，．．．施工日期均相近．．．常有同時施工之情形．．．該十一項工程
      有五項係以「中南土木包工業」承包者．．．」為由，均未能直接明確證明雙
      方間僅有一承攬契約。反之，上訴人於原審以各項工程各有分別請款之統一發
      票並多已由上訴人分別簽發支票付訖一事觀察，自應認本案之承攬關係應分屬
      十一個再承攬契約。如此，則上訴人主張以十一項工程中之「下營鄉加速重劃
      農水路之新修及改善工程」存有瑕疵，而拒絕給付被上訴人請求之「台南縣學
      甲鎮頭港、西進、光華、頂洲等里及中洲地區道路排水溝改善工程」之承攬費
      用，即屬無據。
（四）關於原審同意上訴人得主張抵銷之「下營鄉加速重劃農水路之新修及改善工程
　　　」之瑕疵問題，被上訴人難以甘服，蓋一個道路工程之瑕疵可能是「路床」、
　　　「路底」、「路面」、「水溝」所生，被上訴人僅負責「路面」部份，則所謂
　　　以台南市政府公函認定之六萬五千零六十三元修繕費用，應由被上訴人支付而
　　　先允許上訴人抵銷，實屬率斷。蓋一件工程之瑕疵認定，應先通知各方施工單
　　　位會同認定責任歸屬，始為合理。若會同認定結果認被上訴人確有工程之瑕疵
　　　（假設語氣），被上訴人亦願修繕。今上訴人直接以自己認定工程瑕疵，從未
　　　書面正式通知被上訴人，即自行修繕之後，空言支出大筆修繕費，且拒絕支付
　　　被上訴人他項工程費用，並主張以該項修繕費抵銷他項工程費用，均為無理，
　　　更遑論將被上訴人未盡修補之責，渲染至要為上訴人被拒絕參予投標之鉅額損
　　　失負責，更屬無稽。
三、援用第一審所提之證據。
    理  由
一、本件被上訴人起訴主張：其於八十八年四月十日至五月十一日承作上訴人公司承
　　包之台南縣學甲鎮頭港、西進、光華、頂洲等里及中洲地區道路排水溝改善工程
　　之瀝青鋪設部分工程，總價款為新台幣（下同）一百零一萬三千七百八十元，其
　　於同年五月卅一日出具統一發票向上訴人請款，上訴人於同年六月九日簽發發票
　　日分別為八十八年九月十五日面額五十萬元及同年九月廿八日面額五十一萬三千
　　七百八十元之支票二紙支付工程款，嗣上訴人復於同年十月四日要求換票，並另
　　開立發票日均為八十八年十一月十五日，面額各為五十萬元及五十一萬三千七百
　　八十元之支票二紙（以下簡稱系爭支票）交付被上訴人，詎被上訴人屆期後分別
　　於同年十一月十五日及十一月十九日前往提示，分遭存款不足及撤銷付款委託為
　　由退票，追索無著。爰依據承攬契約及票據關係，訴請上訴人給付一百零一萬三
　　千七百八十元及自起訴狀繕本送達翌日起至清償日止，按年息百分之五計算之利
　　息等語。（原審判命上訴人給付被上訴人九十四萬八千七百十七元及自民國八十
　　九年三月二十九日起至清償日止，按年息百分之五計算之利息，並駁回被上訴人
　　其餘部分之請求，被上訴人就該敗訴部分未提起上訴聲明不服而告確定）。另被
　　上訴人就上訴人之抗辯則陳述：兩造就上訴人所陳之十一項地區性工程，並非以
　　一個承攬契約概括承作，而係逐一個別訂約請款，系爭工程款並非單一承攬工程
　　之尾款，而係台南縣學甲鎮頭港等排水改善工程之全部工程款，上訴人所述被上
　　訴人所施作且未符合驗收標準之下營鄉加速重劃農水路之整修及改善工程瀝青工
　　程部分係另一承攬關係，而該部分工程業經上訴人於八十八年五月卅一日兌現付
　　清全部工程款六十五萬四千六百四十元，非屬本件請求之工程範圍，另被上訴人
　　亦未曾與上訴人間存有暫不得提示須待上訴人責任釐清後始得提示之合意，上訴
　　人據以拒絕給付，尚無所據等語。
二、上訴人則以：伊於八十七、八十八年間先後承包台南縣學甲鎮公所主辦之台南縣
    學甲鎮○○地區道路、排水或管線埋設等工程，及台南縣政府地政局主辦之下營
    鄉與鹽水鎮加速重劃農水路之整修及改善工程等共十一項地方性道路工程，並將
    該等工程之瀝青鋪設施作部分，交由被上訴人公司概括承作，並非如被上訴人所
    稱係依個別工程逐一訂立承攬契約。而因兩造對於政府單位依法發包之工程，其
    施作標準、檢驗程序均有契約規範且無不明瞭之處，故未再另訂書面契約，僅言
    明若工程經驗收而無瑕疵，上訴人原則上即依據被上訴人實作及請款額度支付價
    金，若發生問題，則由被上訴人負責依規定或發包單位指示改善完畢及負賠償責
    任。本件被上訴人提出請求之系爭票據，實係兩造間合作之前述十一項工程之最
    後尾款部分，伊初時所簽發發票日分別為八十八年九月十五日及廿八日之支票二
    紙予被上訴人之時，已於向台南縣政府請款時知悉有瀝青檢驗不合格暨已遭扣款
    九萬七千一百二十元之情形，故伊雖仍依約簽發前述二紙支票，但仍與被上訴人
    言明如最後仍應對不合標準部分負責，該二紙支票不得提示請求付款。及至同年
    八月底，伊接獲台南縣政府公函命限期改善，伊乃向原告要求換回前開二紙支票
    ，由伊另簽發系爭二紙支票，雙方再約明如原告能將瑕疵補正始得提示兌現系爭
    支票，否則須俟確定上訴人應受台南縣政府何等處罰再行議定。如謂雙方並無前
　　述不得於瑕疵補正之前提示之約定，何以被上訴人未於發票日屆至前同時軋入提
　　示，又伊公司向來注意票據往來信用，且於八十八年十一月中旬至下旬尚有大筆
　　款項存放於付款銀行之活儲帳戶，如雙方並無前項約定，伊公司豈會任令所簽發
　　之支票退票影響往來信用。惟被上訴人非但未依約就該工程瑕疵進行補救措施，
　　更違反約定逕自提示系爭支票，伊自得準用民法第三百六十八條第一項拒絕給付
　　報酬，況工程既因可歸責於原告之事由存有瑕疵待改善，自不能認為已經完成承
　　攬工作而請求報酬。再被上訴人拒絕依據發包單位即台南縣政府之要求修補瀝青
　　工程，除令伊公司遭台南縣政府扣款九萬七千一百二十元之外，依工程契約所附
　　「瀝青混凝土路面施工品質檢驗補充說明書」之規範，將使伊公司須另給付含挖
　　除、鋪壓、原料、監工等費用損失達九十萬元。再者，依「台南縣機關學校工程
　　採購投標須知及附件」，伊公司將不得參加投標或作為決標對象或分包廠商，一
　　年損失至少達二百萬元以上，上開損失既係原告之違約行為所造成，伊自得據以
　　主張抵銷原告全部之請求金額，請求駁回原告之訴，並陳明如受不利益判決，願
　　供擔保請求免為假執行等語，資為抗辯。
三、查被上訴人主張其於八十八年四月十日至五月十一日承作上訴人公司承包之台南
    縣學甲鎮頭港、西進、光華、頂洲等里及中洲地區道路排水溝改善工程之瀝青鋪
    設部分工程，總價款為一百零一萬三千七百八十元，經被上訴人完工後於同年五
    月卅一日出具統一發票向上訴人請款，上訴人於同年六月九日簽發發票日分別為
    八十八年九月十五日面額五十萬元及同年九月廿八日面額五十一萬三千七百八十
    元之支票二紙。嗣於同年十月四日更換簽發發票日均為八十八年十一月十五日，
    面額各為五十萬元及五十一萬三千七百八十元之系爭支票二紙交付被上訴人，然
    屆期後經被上訴人分別於同年十一月十五日及十一月十九日前往提示，分遭存款
    不足及撤銷付款委託為由退票等事實，業據被上訴人提出統一發票一紙、系爭支
    票暨退票理由單二紙為證，且為上訴人所不爭，此部分自堪信為真實。又上訴人
    抗辯其向台南縣政府所承包之「下營鄉加速重劃農水路之新修及改繕工程」中之
    瀝青舖設工程亦係由被上訴人承攬施作，而該部分瀝青路面經台南縣政府以八十
    八年八月二十七日八八府地重字第一五二三六０號函通知不合格，上訴人曾於八
    十八年十二月一日以佳里郵局第四八九號存證信函通知被上訴人補救施工，惟被
    上訴人迄未補正等情，亦有上訴人所提出之台南縣政府八十八年八月二十七日八
    八府地重字第一五二三六０號函、佳里郵局第四八九號存證信函各一份為證，並
    經原審及本院分別函詢台南縣政府查明屬實，是該部分事實亦堪信為真實。至被
    上訴人主張系爭支票係上訴人用以支付被上訴人所承攬之台南縣學甲鎮頭港、西
    華、光華、頂洲等里及中洲地區道路排水溝改善工程之瀝青舖設工程款，而該部
    分之工程已經被上訴人完工，上訴人自應給付票款等情，則為上訴人所否認，並
    以前揭情詞置辯，是本件兩造之爭點應在於：（一）兩造是否有暫不得提示系爭
    支票之合意存在？（二）上訴人有無權利拒絕給付票款？（三）上訴人得否主張
    抵銷、金額若干？茲就上開爭點，陳述本院之判斷意見如下：
（一）兩造是否有不得提示系爭支票之合意存在：
      按當事人主張有利於己之事實者，就其事實有舉證之責任，民事訴訟法第二百
      七十七條定有明文。經查，本件上訴人雖抗辯稱兩造於系爭支票發票日屆至前
      ，曾有暫不得提示須俟被告確定應對台南縣政府負賠償責任之範圍（或金額）
      後始得提示請求付款之約定，惟為被上訴人所否認，是依上開舉證責任分配原
      則，自應由上訴人就上開有利之事實負舉證之責，然上訴人就此並未能舉證以
      實其說，空以若無合意被上訴人何以未於發票日屆至前同時提示系爭支票、且
      兩造間曾有換票、系爭支票發票日屆至前後上訴人於付款行庫其他活儲帳戶尚
      有大筆存款等情抗辯確有不得提示系爭支票之合意存在，然執票人欲於何時提
      示支票領款，本即為執票人可自由選擇之權利，非必一定須於同日提示付款，
      自難以此推論兩造有不提示之合意存在，又被上訴人於八十八年十一月十五日
      提示系爭票面金額五十一萬三千七百八十元支票時，係經票據交換所以存款不
      足為由退票，此有退票理由單一紙在卷可查，已見上訴人所述支票屆至前後付
　　　款行庫尚有大筆存款等情顯與事實不符，況上訴人在銀行縱確有存款存在，亦
　　　難以此推論兩造即有不提示之合意存在，是上訴人上開所辯，顯不足採。綜上
　　　，上訴人就其所辯之有不得提示系爭支票之合意既未能舉證證明，則其以此抗
　　　辯被上訴人應不得提示並請求給付票款，本院即難為其有利之認定。
（二）上訴人有無權利拒絕給付票款：
      上訴人另抗辯稱：上訴人公司承作台南縣學甲鎮公所及台南縣政府等機關發包
      之十一項地區○道路工程，並以單一承攬契約將該等工程之瀝青鋪設部分工程
      交由被上訴人公司再承攬，而系爭支票（與承攬報酬）則係該單一承攬契約之
      部分尾款，因上開十一項道路工程中之「下營鄉加速重劃農水路之新修及改繕
      工程」中由被上訴人所施作之瀝青舖設工程有瑕疵，上訴人依民法第三百四十
      七條準用第三百六十八條第一項規定自得拒絕給付系爭支票票款等語。惟為被
      上訴人所否認，並主張系爭支票係其向上訴人所承包之台南縣學甲鎮頭港等排
      水改善工程之全部工程款，該部分工程已完工且無瑕疵，上訴人自應給付票款
      等語。按支票為無因證券，票據債務人原則上即應依票據文義負給付之責，依
      票據法第十三條前段規定之反面解釋，發票人雖可以自己與執票人間所存之抗
      辯事由對抗執票人，然應由票據債務人就有抗辯事由負舉證之責，若票據債務
      人無法舉證證明有抗辯事由存在，自不得拒絕給付票款。又稱承攬者，謂當事
      人約定一方為他方完成一定之工作，他方俟工作完成給付報酬契約，雖亦屬有
      償契約，惟其性質上實與買賣不同，縱認可準用民法第三百六十八條之規定拒
      絕給付報酬，亦應以同一契約之對待給付債務為限，若非同一契約間之債務，
      自不得執為抗辯事由，是本件上訴人既係以「下營鄉加速重劃農水路之新修及
      改繕工程」之瀝青舖設工程有瑕疵為拒絕給付票款之抗辯事由，自應就上開工
      程與被上訴人所請求票款之工程款係同一契約之事實負舉證之責，若非同一契
      約，自不得執為拒絕給付票款之抗辯事由。經查，上訴人抗辯：上訴人公司分
      別向台南縣學甲鎮公所及台南縣政府承作地區○道路工程共十一件，且均將該
      等工程之瀝青鋪設部分工程交由被上訴人公司再承攬乙節，固據上訴人提出被
      上訴人不爭執真正之統一發票影本六紙為證，惟此僅能證明上訴人公司之上開
      十一項工程之瀝青舖設工程均係由被上訴人公司承攬施作，然被上訴人之施作
      究係基於一個承攬契約所為之給付或係基於個別之承攬契約所為之給付，自無
      從以被上訴人公司有為承攬之事實，即遽以認定，仍應由上訴人公司為積極之
      證明，然上訴人並未提出適切之證據以實其說，況由上訴人所提出之十一項工
      程合約書觀之，工程發包單位有台南縣政府及台南縣學甲鎮公所，並非均由同
      一單位發包，且工程合約之簽訂時間係自八十七年十月間至八十八年二月間（
      其中台南縣下營鄉工程部分係八十七年十一月間訂約，而學甲鎮頭港等里之工
      程係於八十八年二月間訂約），各工程合約簽約日期均有所不同，並就各項工
      程個別簽立工程合約書，此有上訴人公司所提出之工程合約書在卷可查，足見
      上訴人公司係於不同時間分別承包取得上開十一項工程，衡情上訴人公司於八
      十七年十一月間取得台南縣下營鄉工程時，應無從預知八十八年二月亦能取得
      學甲鎮頭港里等工程，又何可能將該十一項工程之舖設瀝青工程一次簽約交由
      被上訴人公司施作，是上訴人抗辯係以一個承攬契約將該十一項工程之瀝青工
      程交由被上訴人施作，顯與常情不符，再參諸上訴人所提出由被上訴人請款時
      所出具之統一發票，係就各項工程分別載明計算請款，並非一併計算一次請款
      ，而上訴人於原審時更曾以書面自認：八十八年二月七日書具交易金額為六十
      五萬四千六百四十元統一發票係上訴人就「下營鄉加速重劃農水路之新修及改
      繕工程」請款之統一發票，並經上訴人簽發同額支票供被上訴人兌領；八十八
      年二月八日書具交易金額為卅七萬四千元統一發票，係被上訴人就「美豐里下
      草呇道路排水改善工程」、及「達明、美和等里道路改善工程」請款之發票，
      並經上訴人簽發同額支票付款完畢；八十八年四月三日共書具三份統一發票，
      金額分別為一百零一萬一千九百四十八元、廿二萬二千二百元及二萬九千四百
      元，係被上訴人就「仁得、平西、美豐等里道路及排水溝改善工程」、「鹽水
      鎮農地整修改善工程」、「平西里里道路改善工程」等三項工程請款之發票，
      並經上訴人簽發二紙總面額相同之支票付訖；八十八年五月卅一日被上訴人書
      具之統一發票（即系爭承攬報酬之發票），則係被上訴人就「（台南縣學甲鎮
      ）頭港、西進、光華、頂洲等里及中洲地區道路排水溝改善工程」等四項工程
      請款之發票，金額為一百零一萬三千七百八十元，上訴人簽發金額共一百零一
      萬三千七百八十元之支票二張付款等事實。由上述十一項工程被上訴人書具統
      一發票請款與上訴人簽發支票付款之情形而為觀察，益見兩造就該十一項工程
      之瀝青鋪設工程，亦係由被上訴人就個別之工作完成內容為逐一請款，由上情
      綜合判斷，應認被上訴人所主張該十一項工程之瀝青舖設工程係分屬十一個再
      承攬契約，而非一個承攬契約，應較與事實相符，而可採信，上訴人抗辯係同
      一承攬契約，應無可採。從而，依前揭說明，縱被上訴人前向上訴人所承攬之
      台南縣下營鄉工程瀝青舖設工程存有瑕疵，惟亦屬上訴人可依該契約另為主張
      之問題，該債務與本件被上訴人請求給付之工程款仍係屬不同之契約關係，上
      訴人自不得以非同一契約之給付債務所生之瑕疵，執為系爭票據之抗辯事由，
      此外上訴人亦未提出其他證據證明就系爭票據有何其他抗辯事由存在，則上訴
      人抗辯其得拒絕給付票款，即屬無據，而難憑採。
（三）上訴人得否主張抵銷，金額若干：
      末按兩人互負債務，而其給付種類相同，並均屆清償期者，各得以其債務，與
      他方之債務，互相抵銷，但依債務之性質，不能抵銷者，不在此限，民法第三
      百三十四條定有明文，又因可歸責於承攬人之事由，致工作發生瑕疵者，定作
      人除依前二條之規定，請求修補或解除契約或請求減少報酬外，並得請求損害
      賠償，民法第四百九十五條第一項亦定有明文。本件上訴人另抗辯被上訴人前
      向上訴人所承攬施作之「下營鄉加速重劃農水路之新修及改繕工程」瀝青鋪設
      部分工程之時，就該工程內「鐵線二輪Ｈ２路」部分，存有瀝青厚度不符契約
      要求之瑕疵，已如前述，則依前揭民法第四百九十五條第一項規定上訴人主張
      對被上訴人有損害賠償請求權，自屬有據。惟按損害賠償係以填補損害為原則
      ，又損害亦須與承攬人之行為間有相當因果關係，始應由承攬人負賠償之責，
      本件上訴人雖主張其因被上訴人所致之瑕疵，致有(1)遭台南縣政府扣款九萬七
      千一百二十元，(2)依工程契約所附「瀝青混凝土路面施工品質檢驗補充說明書
      」之規範，將須另給付含挖除、鋪壓、原料、監工等費用損失達九十萬元，(3)
      無法參加投標之工作收入損失二百萬元，共計二百九十九萬七千一百二十元之
      損害可主張抵銷，惟為被上訴人所否認，則依舉證責任分配之法則，自應由上
      訴人就其確有因可歸責於被上訴人之事由而受有上開損害而對被上訴人有債權
      存在之事實負舉證之責，若上訴人未能積極證明其受有上開損害，即無從認定
      其對被上訴人有上開債權存在。經查：
  １、工程款遭扣款九萬七千一百二十元部分：
      上訴人主張被上訴人所承作「下營鄉加速重劃農水路之新修及改繕工程」之瀝
      青鋪設部分工程中「鐵線二輪Ｈ２路」部分，經台南縣政府檢驗結果存有瀝青
      厚度有不符契約要求之瑕疵，而經台南縣政府扣款九萬七千一百二十元，業據
      上訴人提出工程合約及結算表一份為證，而經本院向台南縣政府函查結果，亦
      據該府於九十年十一月十三日以九０府地重字第一六七五四二號函覆「該工程
      原合約金額新台幣二百五十六萬元，經依實作數量及瀝青含油量未達百分之五
      點四，驗收扣款新台幣九萬七千一百二十元，驗收結算總價二百四十六萬二千
      八百八十元」等語明確，有上開覆函在卷可憑，是上訴人主張其因被上訴人施
      作之瀝青工程瑕疵致受有九萬七千一百二十元之損害，應為可採。
  ２、另須給付挖除、舖壓、原料、監工費九十萬元部分：
      該部分並未據上訴人舉證證明，而經原審及本院函詢台南縣政府結果，該部分
      瑕疵依上訴人與台南縣政府契約之約定確應由上訴人負責改善，則上訴人主張
      其仍須負責修補瑕疵，自為可採，惟就所需費用部分，依台南縣政府函覆認「
      依合約書單價計算未含管理費及雜支為五萬七百九十四元，另計管理費及雜支
      需一萬四千二百六十九元，合計六萬五千零六十三元」等語，此有台南縣政府
      八十八年八月廿七日八八府地重字第一五二三六０號、八十九年六月九日八九
      府地重字第八八三五六號、八十九年九月六日八九府地重字第一四四一二四號
      、八十九年十二月十三日八九府重字第二００三四九號等公函附於原審卷及台
      南縣政府另於九十年十一月十三日再以九０府地重字第一六七五四二號函覆本
      院之函文可參。則於上開範圍內之修繕費用，應可認係被上訴人承攬行為所造
      成上訴人之損害，逾此範圍金額，上訴人既未能舉證證明，自難認上訴人受有
      損害，而難採信。
  ３、無法參加投標損失二百萬元部分：
      上訴人固主張其因上開瑕疵未予修補，將於一年內遭台南縣政府拒絕參與工程
      投標，惟經原審函詢台南縣政府結果，依台南縣政府九十年三月十四日九０府
      地重字第三七三七五號函覆所載「....，該公司未依本府要求改善上項工程部
      分之瑕疵，依該工程合約書內第二十二條規定，本府得拒絕其於一年內參加投
      標....  」等語觀之可知，台南縣政府僅係「得」拒絕上訴人參加投標，反之
      台南縣政府亦得不拒絕上訴人參加投標，亦即上訴人實際上仍有參加投標工程
      之機會，並非完全不得參加投標台南縣政府工程，再依台南縣政府所檢附之工
      程合約第二十二條第七款之規定可知上訴人係因「工程經驗收未符合合約部分
      ，未於通知期限內改善者」之情形，始有經台南縣政府拒絕參加投標之可能，
      雖被上訴人舖設之瀝青工程有瑕疵部分，可認係可歸責於被上訴人所致，然上
      訴人若於台南縣政府通知期限內設法改善（上訴人亦可自行補正瑕疵），即不
      影響上訴人繼續參加投標之權利，是台南縣政府得拒絕上訴人參加投標之原因
      ，乃係因上訴人未補正之行為所致，與被上訴人之行為並無必然之關聯性，是
      縱上訴人受有該部分之損害，亦難謂與被上訴人之行為有相當因果關係存在，
      自難令被上訴人就該部分損害負賠償之責。況上訴人亦未能舉證證明其公司確
      將因而每年受損失二百萬元，至於上訴人所提出之八十九年全年統一發票影本
      ，其內並未載明書具該等統一發票之廠商名稱，自難據以認為該等發票均係上
      訴人承包政府機關發包工程所書具之發票，又縱該等發票均係上訴人承包政府
      機關之工程收入，亦僅能證明八十九年上訴人確有承包政府機關工程之收入，
　　　然政府機關之工程均須經投標、競標程序才能取得工程承包，縱上訴人仍有投
　　　標之資格，亦未必一定能取得承包工程，且政府機關亦未必每年均有相關工程
　　　，自難以八十九年之政府機關發票認上訴人九十年度亦能有該部分之收入，亦
　　　無從以該發票作為上訴人受有損害之證明，是上訴人主張其對被上訴人有二百
　　　萬元之損害賠償債權，自無可採。又上訴人八十九年度之統一發票既無從證明
      上訴人即受有損害，已如前述，自無再向台南縣稅捐稽徵機關調閱上訴人所申
      報之統一發票相關資料之必要，是上訴人該部分之聲請，本院認無再予調查之
      必要，併予敘明。
  ４、綜上，上訴人依民法第四百九十五條第一項之規定對被上訴人應有十六萬二千
      一百八十三元（97120+65063=162183）之債權，則上訴人得主張抵銷之債權，
      應為十六萬二千一百八十三元，逾此範圍上訴人既未能舉證證明對被上訴人有
      債權，自與抵銷要件不符，而不可採。
四、綜上所述，本件被上訴人承作之工程既已完成，其依據承攬及票據關係請求上訴
    人給付票款或報酬，即屬正當，而經扣除上訴人得主張抵銷之十六萬二千一百八
    十三元金額，被上訴人應得請求上訴人給付八十五萬一千五百九十七元，及自八
    十九年三月二十九日起至清償日止，按年息百分之五計算之利息，為有理由，應
    予准許，逾此所為請求，則無理由，應予駁回。原審就上開不應准許部分，而為
    被上訴人勝訴之判決，自有未洽。上訴意旨，指摘原判決此部分不當，求予廢棄
    改判，為有理由，自應由本院將之廢棄，改判如主文第二項所示。至於上開應准
    許部分，原審為上訴人敗訴之判決，並依聲請為假執行之宣告，經核則無不合，
    上訴人上訴意旨指摘原判決此部分不當，非有理由，應予駁回。至上訴人聲明願
    供擔保請准免為假執行部分，惟因兩造敗訴部分，均未逾一百五十萬元，已均不
    得上訴第三審，案經本院判決即告確定，自無宣告免為假執行之必要，應併敘明
    。
五、據上論結，本件上訴為一部有理由，一部無理由，依民事訴訟法第四百三十六條
    之一第三項、第四百五十條、第四百四十九條第一項、第七十九條但書，判決如
    主文。
中　　　華　　　民　　　國　　九十一　　年　　　四　　　月　　　四　　　日
　　　　　　　　　　　　　　　　臺灣臺南地方法院民事第一庭
~B審判長法　　　官　周素秋
~B　　　法　　　官　黃瑪玲
~B　　　法　　　官　童來好
右正本證明與原本無異
本判決不得上訴
中　　　華　　　民　　　國　　九十一　　年　　　四　　　月　　　九　　　日
~B　    法院書記官　林木村
